【裁判字號】    92,上易,1992
【裁判日期】    921008
【裁判案由】    偽造文書等
【裁判全文】
臺灣高等法院刑事判決                          九十二年度上易字第一九九二號
    上  訴  人
    即  被  告  丁○○
    選任辯護人  劉興業  律師
                周燦雄  律師
    上  訴  人
    即  被  告  乙○○
    選任辯護人  洪堯欽  律師
右上訴人因偽造文書等案件，不服臺灣臺北地方法院八十八年度易字第二０四七號，
中華民國九十二年五月二十七日第一審判決（起訴案號：臺灣臺北地方法院檢察署八
十八年度偵字第一０八一五號），提起上訴，本院判決如左：
    主  文
上訴駁回。
丁○○、乙○○均緩刑年。
    事  實
一、丁○○、乙○○與新巨群集團負責人吳祚欽（嗣通緝到案另結）誼屬舊識，於八
    十五年間，分別應允吳祚欽擔任所虛設新通產投資公司、新巨群投資公司之掛名
    負責人，雖未談妥其名義上之出資額，吳祚欽逕各於八十六年一月間、五月間，
    委由不知情之新巨群集團會計協理甲○○，在臺北市某地，將公司設立登記相關
    文件轉交不知情之丙○○會計師，委由不知情之助理戊○○，製作該虛偽設立之
    公司章程，分別偽載丁○○、乙○○出資新臺幣（下同）三千五百萬元、九千萬
    元，再持向主管機關即經濟部商業司申請新通產投資公司、新巨群投資公司，共
    同使主管機關之公務員將此不實事項登載在職務上所掌之公文書即公司設立登記
    事項卡上，足生損害於主管機關對於公司登記事項管理之正確性。
二、案經臺灣臺北地方法院檢察署檢察官自動檢舉偵查起訴。
    理  由
一、訊據被告丁○○、乙○○均矢口否認有何前揭犯行，被告丁○○辯稱：伊投資四
    百萬元，只是新通產投資公司股東，吳祚欽邀我擔任公司掛名負責人，因為他是
    我的老闆，我虛與委蛇不便當場拒絕，事後我考慮我對財務與事業經營不在行，
    曾經多次表達不願擔任負責人，後來以其名義登記負責人之事，伊不知情云云。
    被告乙○○辯稱：是吳祚欽出資，伊雖為新巨群投資公司之掛名負責人，惟並未
    出面處理該項事宜；申請辦理公司之設立登記，其主管機關即經濟部商業司之公
    務員，於其所掌之公司設立登記事項卡之公文書上，除須登載公司名稱、公司所
    在地、資本總額、及實收資本總額、董事人數任期、監察人數任期、所營業事業
    、各董事及監察人所持有股份等項目，尚須為各該項目之實質審核是否為真實，
    審核通過後，方准予登記及發予執照，本件與刑法第二百一十四條所謂使公務員
    登載不實事項於公文書罪之構成要件不符，自無犯罪事實可言云云。經查（一）
    右揭犯罪事實業據被告二人分別於原審審理中自承不諱，有原審八十八年七月二
    十九日、八月十二日訊問筆錄可憑（見原審八十八年度易字第二０四七號刑事卷
    宗第一宗）。（二）本件除被告前開自白以外，並有卷附新通產投資公司、新巨
    群投資公司章程二份可憑，另經檢察官函調新通產投資公司、新巨群投資公司登
    記事項，及原審調取新通產投資公司、新巨群投資公司登記事項全卷，分獲經濟
    部商業司八十八年八月二十六日經（八八）商一字第八八二一八五四○號函，及
    經濟部八十八年八月二十六日經（八八）商一字第八八二一八五四三號函供參，
    被告自白與事實相符，應可採信。另觀之經濟部九十一年八月二十日經商字第○
    九一○二一七五二九○號函覆稱：「依公司法之立法精神採準則主義，公司登記
    採書面形式審查，如公司所送申請書件符合公司法等有關法令規定及程序，公司
    登記主管機關即應核准登記。檢附公司成立登記流程及辦理其他相關變更登記應
    附文件（如所附公司之登記及認許辦法）」，足認公司登記採書面形式審查無訛
    ，被告二人前開辯解，均不足採。本件事證明確，被告二人犯行均堪認定，應予
    依法論科。至證人丙○○、戊○○、甲○○雖到庭證稱，被告丁○○未與之接洽
    公司登記事宜，但亦無法證明其未同意擔任新通產投資公司掛名負責人，要難為
    被告丁○○有利之認定。另證人許冠勳證稱，吳祚欽邀丁○○擔任新通產投資公
    司負責人，丁○○沒有同意云云，核與被告華應於原審自白之事實不符，顯係事
    後迴護被告之詞，不足採信，併此敘明。
二、核被告二人所為，各係犯刑法第二百十四條使公務員不實登載罪。被告二人分別
    與吳祚欽有犯意聯絡、行為分擔，各為共同正犯，另吳祚欽利用不知情之丙○○
    ，委由不知情之助理戊○○，使公務員為不實登載，均為間接正犯。原審認被告
    罪證明確，適用刑法第二十八條、第二百十四條，罰金罰鍰提高標準條例第一條
    前段之規定，及審酌被告二人素行尚佳，且於原審審理中自白部分犯行，非無悔
    意，其二人無非宥於吳祚欽之舊誼，其所獲取之利益尚非至鉅等一切情狀，均量
    處被告二人有期徒刑八月，以示懲儆。其認事用法及量刑，均無不合，被告上訴
    意旨，否認犯罪，為無理由，應予駁回。末查，被告二人未受有期徒刑以上刑之
    宣告，此有本院被告全國前案紀錄表在卷可稽，經此次刑之宣告後當知所警惕，
    信無再犯之虞，因認所處之刑，以暫不執行為適當，均併予宣告緩刑三年以啟自
    新。
三、公訴意旨就被告前開犯行，雖未併論及公司法第九條第三項之罪，惟被告二人既
    僅同意擔任負責人，但無積極證據足認被告二人與吳祚欽曾就登記出資等節進一
    步磋商，甚或已經達成任何協議，自應認為被告二人均對其名下所登記之股份若
    干等細節，尚無所知，自亦未有何出資不實之故意，乃均不另為無罪之諭知，亦
    無不合。
據上論斷，應依刑事訴訟法第三百六十八條，刑法第七十四條第一款，判決如主文。
本案經檢察官劉靜婉到庭執行職務。
中      華      民      國    九十二    年      十      月      八      日
                              臺灣高等法院刑事第二十一庭
                                  審判長法  官  葉  騰  瑞
                                        法  官  江  國  華
                                        法  官  莊  明  彰
右正本證明與原本無異。
不得上訴。
                                        書記官  廖  逸  柔
中      華      民      國    九十二    年      十      月      九      日
附錄：本案論罪科刑法條全文
中華民國刑法第二百一十四條
 (使公務員登載不實罪)
明知為不實之事項，而使公務員登載於職務上所掌之公文書，足以生損害
於公眾或他人者，處三年以下有期徒刑、拘役或五百元以下罰金。


司法院資訊處製作；財團法人民間司法改革基金會備份。
